【裁判字號】    90,台上,1507
【裁判日期】    900315
【裁判案由】    公共危險
【裁判全文】
最高法院刑事判決                                九十年度台上字第一五○七號
    上  訴  人  甲○○
右上訴人因公共危險案件，不服台灣高等法院台中分院中華民國八十七年十月二十九
日第二審判決（八十七年度上訴字第二二○○號，起訴案號：台灣台中地方法院檢察
署八十五年度偵字第四二五七號），提起上訴，本院判決如左：
    主  文
原判決關於甲○○部分撤銷，發回台灣高等法院台中分院。
    理  由
本件原判決關於甲○○部分，引用第一審判決書之記載，認定上訴人甲○○於民國八
十五年二月二十四日凌晨與林俊明（經第一審法院通緝中）、林憶民（已判罪確定）
等友人一同至台中市○○路一四六號Ａ棟大功國ＫＴＶ同樂，因故與店內服務生發生
鬥毆，致同行友人楊正義受傷，且林俊明與其他友人亦有多人被毆打；嗣由林俊明駕
駛車號ＯＫ－一六一五號藍色自用小客車會同其他友人分別駕車或叫計程車護送楊正
義至中國醫藥學院附設醫院就醫之後，林俊明、林憶民、甲○○三人心有不甘，林憶
民乃提議回ＫＴＶ店報復，遂邀同林俊明、甲○○共同基於放火之犯意聯絡，先由林
俊明駕駛上開藍色自用小客車載同林憶民、甲○○，於當日凌晨四、五時許，至台中
市○○路宜寧中學附近加油站購買汽油，再至台中市○○路旁某超商購買啤酒，合力
將汽油裝入啤酒瓶內，再以林俊明車上布料填塞製成汽油彈二枚；且為防ＫＴＶ店內
人員識破，由林俊明卸下該藍色自用小客車之前後車牌二面，原車返回上址仍有員工
在內之上開ＫＴＶ店之建築物前，伺機報復。迨於當日上午七時許，推由林憶民與甲
○○二人下車分別各點燃該汽油彈一枚入內，先後朝大廳櫃檯出口處及大廳門口丟擲
而起火燃燒，幸經店內員工發現持滅火器及時將火撲滅，始未燒燬該店，僅將店內部
分裝潢、玻璃大門、沙發椅、地毯、隔間牆及櫃檯設施焚燬，林憶民與甲○○於投彈
後立即上車，由林俊明載離現場逃逸等情。因而維持第一審判決論處上訴人共同放火
燒燬現有人所在之建築物未遂罪刑之判決，駁回上訴人在第二審之上訴。固非毫無見
地。
惟查：(一)、依刑事訴訟法第一百五十六條規定，被告之自白，須非出於強暴、脅迫、
利誘、詐欺或其他不正之方法，且與事實相符者，始得採為證據，如果被告之自白，
係出於不正之方法，並非自由陳述，即其取得自白之程序，已非適法，則不問自白內
容是否確與事實相符，因其非適法之證據，即不能採為判決基礎，故審理事實之法院
，遇有被告對於自白提出刑求之抗辯時，應先於其他事實而為調查。卷查同案被告林
俊明在檢察官偵查中供稱：「我不知何人丟擲汽油彈，我被刑求，警員四人打我一人
」、「（為何你還指認林憶民、甲○○二人口卡片？）警察叫我指認是他們，我就可
以回去了」（見偵查卷第五一頁背面），原審未待傳訊承辦之警員究明或調閱林俊民
羈押台灣台中看守所之健康檢查紀錄表以查其所為辯解是否真實，逕以其在警訊中之
自白資為上訴人不利判斷之證據，於法自屬有違。(二)、證據之證明力，雖由法院自由
判斷之，然證據之本身如對於待證事實不足為供證明之資料，而事實審仍採為判決基
礎，則其自由判斷之職權行使，自與採證法則有違。卷查原判決理由載明「該ＫＴＶ
股東陳立堂（應係陳堂立之誤載）在警訊中供證：『據店內服務生報告，有兩名不知
名歹徒至本店Ａ館大廳投擲汽油彈乙枚，燃燒櫃檯處，稍即再投擲第二枚汽油彈於大
門入口處，隨即駕藍色自小客車（未懸掛車牌）離去』等語在卷」，資為補強林俊明
在警訊供述該車未懸掛車牌情節之自白；然依證人陳堂立上開警訊證述之內容觀之，
證人陳堂立非親眼目睹其事，而係聽聞其員工之見聞後再據以轉述，其證言應屬傳聞
證據，自無證據能力；原判決以無證據能力之證詞，資為論斷犯罪之依據，自非適法
。(三)、按科刑之判決書，其理由與理由之間彼此不相適合者，即屬理由矛盾，其判決
當然違背法令。原判決理由先謂「惟查經店方記載縱火者之車號為ＯＫ－一六一五號
……」，又謂「證人陳立堂（應係陳堂立之誤載）所稱見該車未懸掛車牌，而林俊明
亦自承：『到ＫＴＶ前怕被他人認到，我所以事先就卸下車牌（前後）兩面，以免被
記下車號』」，則原判決理由與理由之間，彼此間即有矛盾，依上說明，亦有違誤。
以上諸端，或為上訴意旨所指摘，或為本院得依職權調查之事項，應認原判決有撤銷
發回更審之原因。
據上論結，應依刑事訴訟法第三百九十七條、第四百零一條，判決如主文。
中      華      民      國     九十     年      三      月     十五     日
                              最高法院刑事第九庭
                                  審判長法官  陳  宗  鎮
                                        法官  劉  介  民
                                        法官  魏  新  和
                                        法官  孫  增  同
                                        法官  蕭  權  閔
      右正本證明與原本無異
                                              書  記  官
中      華      民      國     九十     年      三      月     二十     日


司法院資訊處製作；財團法人民間司法改革基金會備份。
